【裁判字號】    89,交訴,159
【裁判日期】    890627
【裁判案由】    公共危險
【裁判全文】
臺灣臺南地方法院刑事判決                        八十九年度交訴字第一五九號
    公  訴  人  臺灣台南地方法院檢察署檢察官
    被      告  甲○○
右列被告因公共危險案件，經檢察官提起公訴（八十九年度偵字第二六一四號），本
院判決如左：
    主      文
甲○○無罪。
    理      由
一、公訴意旨略以：甲○○於民國（下同）八十九年二月一日晚上二十一時二十分許
    ，駕駛懸掛車牌為Ｄ五—二五六三號之自小客車，沿台南縣善化鎮○○路由北向
    南行駛，至中正路四七六號前，因未注意車前狀況，自後追撞橫越馬路之未滿五
    歲兒童謝忠翰（八十四年九月十一日生），致謝忠翰倒地受有頭部外傷併腦震盪
    及腹部挫傷等傷害（過失傷害部分已和解，由謝忠翰父親謝清籐撤回告訴，公訴
    人另為不起訴處分確定），甲○○肇事後僅下車查看後，隨即上車加速逃逸，為
    謝忠翰之表姐乙○○記下車號報警查獲。因認被告涉有刑法第一百八十五條之四
    之駕駛動力交通工具肇事致人受傷而逃逸罪嫌云云。
二、公訴人認被告甲○○涉有刑法第一百八十五條之四駕駛動力交通工具肇事致人受
    傷而逃逸罪嫌，無非係以被害人之表姐即證人乙○○之指訴為主要論據。惟訊據
    被告甲○○堅決否認涉有肇事逃逸之犯行，辯稱：伊回家途中，小孩從對面車道
    衝到伊的車子前，伊報起小孩時，伊還叫小孩的表姐過來看小孩。小孩被他的表
    姐抱走，伊把車開到路邊，並在該處等一下子，伊下車就沒有看到人了，乙○○
    抱小孩走的方向是對向的車道，伊並非駕車逃逸，實在是停車後就沒看到小孩了
    等語。
三、按犯罪事實應依證據認定之，無證據不得推定其犯罪事實，又不能證明被告犯罪
    者，應諭知無罪之判決，刑事訴訟法第一百五十四條、第三百零一條第一項分別
    定有明文。次按，刑法第一百八十五條之四駕駛動力交通工具肇事致人死傷而逃
    逸罪之立法目的，乃係為維護交通安全，減少被害人之死傷，促使駕駛人於肇事
    後，能對於被害人提供及時救護，為處罰肇事者於肇事後遺棄被害人於不顧，故
    參照同法第二百九十四條第一項之刑度增設之，本含有遺棄罪之性質，是上開罪
    名之成立，乃以行為人駕駛動力交通工具，因自己之故意或過失，肇事而導致被
    害人受有傷害或死亡之結果時，竟基於遺棄之故意，未予被害人適當救助即行逃
    逸者，始足當之。經查：本件被告於前揭時、地因駕駛動力交通工具與橫越馬路
    之被害人發生擦撞之事故，造成被害人謝忠翰受傷，固據證人乙○○於警訊中指
    訴在卷，且為被告所不爭執，並有診斷證明書一紙在卷可按，足認當日確有上開
    交通事故之發生無誤。然被告堅詞否認伊有肇事逃逸之故意，並以上開情詞置辯
    ，而證人乙○○於警訊中則指稱：「．．肇事者有下車察看我表弟之傷勢，並問
    我說他人有沒有怎麼樣？我急著看我表弟的傷勢，並沒有回答他的話，該名男子
    就駕車由善化中正路往新市方向逃逸」（詳八十九年二月一日警訊筆錄），然證
    人於本院審理時則結證稱：「我表弟他自己要過馬路，當時他過馬路車子就過來
    了，撞到後，被告有下車，問我被害人有無怎樣，我很緊張因我表弟頭部腫起來
    ，我趕快把我表弟送去謝外科就醫，我沒有回答被告。（問：對你二月一日警訊
    筆錄有何意見？）我不知道被告有無跟來，我只是沒有看到被告他人，我也沒有
    回頭去看被告到底有無留在現場或離開。我急著抱我表弟就醫。我沒有印象他有
    無跟著我們後面走。謝外科在中正路，離案發地點約十公尺」（詳本院八十九年
    六月十三日審判筆錄），足見證人當時因急著送被害人送醫，根本沒有注意到被
    告之行蹤，其於警訊筆錄中所稱被告駕車逃逸一節，顯與實情不符，且因被害人
    就診之謝外科離車禍地點僅有十公尺之遙，而證人又抱著被害人急赴該醫院，故
    被告所稱停好車後轉眼間已不見證人及被害人之蹤影等語，亦與常情無違，再參
    諸證人亦於審理中證稱車禍當晚有夜市，善化鎮○○路上往來人車很多，則被告
    所稱停妥車後即失去證人及被害人蹤，應堪採信，本件被告既於肇事後即下車
    察看被害人，並詢問被害人之傷勢，已難認有肇事逃逸犯意，且由證人證述及被
    害人就醫之診斷證明書所載，被害人並無嚴重外傷，被告實無駕車逃逸之必要，
    是被告所稱因未見被害人行蹤才離開肇事現場等語，堪信為真。綜上所述，本件
    被告於發生上開交通事故時，應無遺棄被害人而逃逸之犯意，核與前開罪名之主
    觀構成要件不符，尚難以該罪相繩。此外，復查無其他積極之證據足證被告確有
    公訴人指訴之犯行，本件不能證明其犯罪，自應依法為無罪之諭知。
據上論斷，應依刑事訴訟法第三百零一條第一項判決如主文。
本案經檢察官陳俊秀到庭執行職務。
中    華    民    國      八十九      年      六      月      二十七  日
                                  臺灣臺南地方法院刑事交通法庭
                                          法  官  黃  光  進
右正本證明與原本無異。
如不服本判決，應於判決送達後十日內，向本院提出上訴狀。
                                          書記官  胡  美  娟
中    華    民    國      八十九      年              月              日


司法院資訊處製作；財團法人民間司法改革基金會備份。
